【裁判字號】    90,自,41
【裁判日期】    900802
【裁判案由】    詐欺
【裁判全文】
臺灣臺中地方法院刑事裁定                              九十年度自字第四一號
    自  訴  人  甲○○
    被      告  乙○○
右列被告因詐欺案件，經自訴人提起自訴，本院裁定如左：
    主  文
自訴駁回。
    理  由
一、自訴意旨略以：被告乙○○於民國八十九年十月間，向自訴人稱其係兩家公司之
    董事長，在臺中縣太平市設有工廠，委託自訴人刊登報紙廣告，自訴人不疑有他
    ，即依被告所提供之文稿，先在自由時報刊登三日廣告，費用計新臺幣（下同）
    一萬二千元，次在中國時報刊登二日廣告，費用計六千六百元。自訴人於為被告
    刊登廣告之首日即與被告言明，被告應於八十九年十一月五日將前述刊登廣告費
    用繳清，詎被告先以整理帳目為由，表示必須延至同年月二十五日始能付款，迨
    至該日則簽發面額為一萬八千六百元、到期日為八十九年十二月十一日之本票一
    紙交付自訴人，自訴人於該本票到期日屆至向被告請款，被告復稱無法清償，自
    訴人始知受騙，因認被告涉犯刑法第三百三十九條第二項之詐欺得利罪嫌云云。
二、按法院或受命法官於自訴案件第一次審判期日前訊問及調查結果，如認為案件有
    刑事訴訟法第二百五十二條至第二百五十四條之情形者，得以裁定駁回其自訴，
    同法第三百二十六條第三項定有明文。
三、次按刑法第三百三十九條第二項詐欺罪之成立，以意圖為自己或第三人不法之所
    有，以詐術得財產上不法之利益或使第三人得之為要件。若其所用方法，不能認
    為詐術，亦不致使人陷於錯誤，即不構成本罪，是行為人如係事後因其他因素無
    法如期給付，乃民事上債務不履行之問題，除有積極證據足認其於獲得財產上利
    益之初即心存不法所有之意圖者外，要難以嗣後之給付遲延即遽認其涉犯詐欺罪
    名。訊之被告乙○○堅決否認其有詐欺之犯行，辯稱：伊係因從事藥品推銷生意
    ，為徵求代理商及經銷商，方委託自訴人在報紙上刊登廣告，嗣因與伊合夥經營
    生意之友人所交付藥商用以支付貨款之支票均遭退票，伊須清償藥商貨款，以致
    無力償還積欠自訴人之刊登廣告費用，惟伊並無詐騙自訴人之意，亦願分期清償
    積欠自訴人之款項等語。經查，被告委由自訴人刊登之報紙廣告內容均為「知名
    製藥廠進口貿易商徵求(1)全省代理商或直銷商、(2)區域經銷商或縣市經銷」，有
    自訴人提出之報紙廣告影本三份在卷可憑，是被告所辯係為徵求推銷藥品之代理
    商或經銷商而委請自訴人刊登廣告一事，應屬實情，且自訴人並未提出、本院亦
    查無何證據，足認被告係明知自己並無資力，仍委請自訴人刊登報紙廣告，自難
    謂被告有何對自訴人施用詐術之情事，至自訴人依被告所託刊登廣告，乃履行其
    與被告約定之義務，亦非陷於錯誤。又被告於自訴人提起自訴後已與自訴人達成
    民事和解，將積欠自訴人之刊登廣告費用一萬八千六百元全數清償完畢，有自訴
    人親書之信函一份附卷可稽，可知被告確有清償本件債務之意，益難認被告請求
    自訴人刊登廣告之時，係出於為自己不法所有之意圖而詐騙自訴人。本件應僅屬
    民事債務不履行之問題，要難因被告有給付遲延之情事，即認其係以詐術騙使自
    訴人為其刊登廣告而圖得免付廣告費用之不法利益，而對之繩以詐欺得利之罪責
    。此外復查無其他事證足認被告有何詐欺犯行，被告之犯罪嫌疑自屬不足，揆諸
    首開說明，本件自訴應予駁回。
四、據上論斷，應依刑事訴訟法第三百二十六條第三項、第二百五十二條第十款，裁
    定如主文。
中      華      民      國      九十      年    八      月      二      日
                                臺灣臺中地方法院刑事第一庭
                                    法  官  鍾  啟  煒
右正本證明與原本無異。
如不服本裁定應於送達後五日內向本院提出抗告狀。
                                    書記官
中      華      民      國      九十      年      八    月      三      日


司法院資訊處製作；財團法人民間司法改革基金會備份。
